臺灣高雄地方法院民事裁定
108年度消債更字第445號
聲  請  人  楊素芬  
0000000000000000

代  理  人  詹忠霖律師
上列當事人因消費者債務清理事件聲請更生，本院裁定如下：
    主  文
聲請人楊素芬自中華民國一○九年五月十二日下午四時起開始更
生程序。
命司法事務官進行本件更生程序。
    理  由
一、聲請意旨略以：伊有不能清償債務情事，曾依中華民國銀行
    公會會員辦理消費金融案件無擔保債務協商機制請求共同協
    商債務方案成立，惟因不可歸責於己之事由毀諾。伊又未經
    法院裁定開始清算程序或宣告破產，爰聲請更生等語。　　
二、按債務人不能清償債務或有不能清償之虞者，得依本條例所
    定更生或清算程序，清理其債務；債務人無擔保或無優先權
    之本金及利息債務總額未逾新臺幣（下同）12,000,000元者
    ，於法院裁定開始清算程序或宣告破產前，得向法院聲請更
    生；法院開始更生程序之裁定，應載明其年、月、日、時，
    並即時發生效力；法院開始更生或清算程序後，得命司法事
    務官進行更生或清算程序，必要時得選任律師、會計師或其
    他適當之自然人或法人1人為監督人或管理人，消費者債務
    清理條例（下稱消債條例）第3條、第16條第1項、第42條第
    1項、第45條第1項分別定有明文。
三、經查：
㈠、聲請人於消債條例施行前，依中華民國銀行公會會員辦理消
    費金融案件無擔保債務協商機制請求共同協商債務方案成立
    ，聲請人應自民國95年9月起，分80期，利率0％，每月清償2
    4,039元，嗣聲請人未如期繳款而於96年7月毀諾，固有台新
    銀行函（卷第94頁）可稽。查，聲請人於毀諾時係於華新科
    技股份有限公司高雄分公司任職，自陳每月收入約35,000元
    ，且其勞保之投保薪資為34,800元，此有勞工保險被保險人
    投保資料表（卷第13至14頁）可考。是以聲請人斯時自陳之
    每月收入35,000元，扣除96年度依主管機關所公告高雄市每
    人每月未含房屋費用之最低生活必需9,720元（詳後述），
    並扣除毀諾時4名未成年子女之扶養費共計19,440元（計算
    式：9,720×4÷2＝19,440）後，應已無法負擔每月24,039元之
    還款金額，堪認聲請人之收入無法持續支應前揭生活開支及
    協商款項，致繼續履行有所困難，亦即可認聲請人有不可歸
    責於己之事由，致不能履行原協商條件。
㈡、聲請人於106年度至108年度申報所得各為398,833元、311,81
    2元、368,563元，平均每月所得約33,236元、25,984元、30
    ,714元（本件元以下均採四捨五入計算），名下有中紡股票
    5,000股、宏總8,000股、中興商銀739股、和信興1,000股、
    中鋼6股，另有郵局及土地銀行之存款共計8,403元，並有富
    邦人壽保單解約金69,384元，而國泰人壽部分，並非保戶，
    至友邦人壽保單部分，保單解約金49元，要保人及被保險人
    原為聲請人，於107年11月26日將要保人由聲請人變更為其
    女洪紫婷，是該保單是否應納入債務人財產之列，則留待更
    生程序再為處理，附此敘明之；又聲請人自89年起於華新科
    技股份有限公司擔任技術員，107年實領收入共計267,794元
    ，108年1月至11月平均每月實領收入（含年終獎金）約31,0
    68元【計算式：（23,375＋22,221＋19,350＋47,535＋23,936＋2
    4,677＋23,858＋23,911＋48,157＋25,241＋29,598）÷11＋32,600
    ÷12＝31,068】，前於107年4月25日領取已故配偶洪建煌（10
    4年2月19日歿，未申報遺產）之勞工退休金136,474元，107
    年7月25日領取3,405元普通傷病給付，現未領取任何補助，
    成年子女亦未給付扶養費等情，有財政部高雄國稅局106年
    至107年綜合所得稅各類所得資料清單及財產歸屬資料清單
    （卷第11至12頁）、財產及收入狀況說明書（卷第7頁）、
    債權人清冊（卷第8頁）、戶籍謄本（卷第6頁）、勞工保險
    被保險人投保資料表（卷第13至14頁）、個人商業保險查詢
    結果表（卷第68頁）、財團法人金融聯合徵信中心前置協商
    專用債權人清冊（卷第9至10頁）、信用報告（卷第59至60
    頁）、社會補助查詢表（卷第44至47頁）、高雄市政府都市
    發展局函（卷第51頁）、勞動部勞工保險局函（卷第54至56
    頁）、臺灣集中保管結算所股份有限公司函（卷第80至85頁
    ）、在職證明（卷第62頁）、薪資單（卷第16至20頁、第63
    頁）、華新科技股份有限公司高雄分公司函（卷第86頁）、
    洪建煌除戶戶籍謄本（卷第61頁）、財政部高雄國稅局鳳山
    分局函（卷第93頁）、存簿（卷第21至25頁）、富邦人壽保
    險股份有限公司陳報狀（卷第52頁）、國泰人壽保險股份有
    限公司函（卷第95頁）、友邦人壽保險股份有限公司函（卷
    第53頁）可憑。則在別無其他資料可認聲請人有其他收入之
    情形下，以其108年1月至11月平均每月實領收入約31,068元
    核算現在償債能力之基礎，堪認妥適。
㈢、關於聲請人個人日常必要支出部分，聲請人雖主張每月支出1
    7,042元云云。惟按債務人必要生活費用，以最近一年衛生
    福利部或直轄市政府所公告當地區每人每月最低生活費一點
    二倍定之，消債條例第64條之2第1項定有明文。本院參酌衛
    福部社會司所公告109年度高雄市最低生活費為13,099元，
    又聲請人陳稱於母親所有房屋居住，實無房屋費用支出，故
    計算聲請人個人每月必要生活費時，應自上述每月最低生活
    費用中扣除相當於房租支出所佔比例（大約為24.36％），是
    聲請人每月之必要生活費應以11,890元計算【計算式：15,7
    19－（15,719×24.36%）＝11,890】，逾此範圍難認必要。
㈣、關於聲請人扶養支出部分，聲請人稱配偶已歿，單獨扶養子
    女洪○哲，每月支出扶養費7,500元。經查，洪○哲係95年9月
    生，現就讀國中，於106年度至108年度申報所得各為0元、0
    元、2,000元（性質為文武聖殿其他所得），名下無財產，
    現未領取任何補助等情，此有戶籍謄本（卷第6頁）、所得
    資料清單及財產歸屬資料清單（本案卷第64至66頁）、稅務
    電子閘門財產所得調件明細表（卷第109頁）、存簿（卷第7
    1至77頁）、學生證（卷第78頁）、社會補助查詢表（卷第4
    8至50頁）附卷可參。聲請人所育之子女既未成年，名下復
    無財產，堪認有受扶養之權利。至於扶養費用數額部分，按
    受扶養者之必要生活費用，準用第一項規定計算基準數額，
    並依債務人依法應負擔扶養義務之比例認定之，消債條例第
    64條之2第2項亦有明定。準此，聲請人所應負擔未成年子女
    之扶養費，應以109年度高雄市每人每月不含房屋支出最低
    生活所必需11,890元（詳前述）為度，由聲請人單獨負擔。
    聲請人主張每月支出子女扶養費7,500元，尚為可採。
㈤、承上，聲請人目前每月平均收入約31,068元，扣除個人必要
    支出11,890元、子女扶養費7,500元後，剩餘11,678元，而
    聲請人目前負債總額為1,060,881元（卷第8頁債權人清冊）
    ，扣除富邦人壽保單解約金69,384元後，以每月所餘逐年清
    償，至少須約7年【計算式：（1,060,881－69,433）÷11,678
    ÷12≒7】始能清償完畢，應認其已不能清償債務。此外，聲
    請人無擔保或無優先權之債務總額未逾12,000,000元，且無
    消債條例第6條第3項、第8條或第46條各款所定駁回更生聲
    請之事由存在。則聲請人聲請更生為有理由，應予准許，爰
    命司法事務官進行本件更生程序。
四、依消債條例第11條第1 項、第45條第1 項、第16條第1 項，
    裁定如主文。
中　　華　　民　　國　 109　　年　　5 　　月　　12　　日
              　　民事庭　　法　官　賴寶合
以上正本係照原本作成。
本裁定不得抗告。
中　　華　　民　　國　 109　　年　　5 　　月　　12　　日
  　                        書記官　胡美儀